【裁判字號】    89,台上,3872
【裁判日期】    890706
【裁判案由】    違反毒品危害防制條例
【裁判全文】
最高法院刑事判決                              八十九年度台上字第三八七二號
    上  訴  人  甲○○
    選任辯護人  陳中堅律師
右上訴人因違反毒品危害防制條例案件，不服台灣高等法院台中分院中華民國八十九
年四月十九日第二審更審判決（八十九年度上更(一)字第一二號，起訴案號：台灣彰化
地方法院檢察署八十六年度偵字第八一四九號）提起上訴，本院判決如左：
    主  文
原判決撤銷，發回台灣高等法院台中分院。
    理  由
本件原判決認定上訴人甲○○自民國八十五年七月間起至同年十二月間止，在其彰化
縣溪州鄉三圳村莊內巷六十四號住處，先利用裝於上開處所之（○四）000000
0號電話為聯絡工具，於八十五年十一月二十七日上開電話停話後，則由黃翰林、邱
明洲委由電話秘書以呼叫器呼叫上訴人後，再由上訴人回電予該二人之方式，並由上
訴人指定交付毒品海洛因之地點，包括上訴人住處及彰化縣員林鎮、溪州鄉、田中鎮
○地路邊或遊藝場等處所，連續販賣毒品海洛因多次（詳細次數無法統計）予黃翰林
、邱明洲施用，每次現金交易新台幣（下同）五百元至三千元不等。嗣於八十五年十
二月二十六日下午一時二十分許黃翰林、邱明洲在彰化縣溪州鄉○○村○○路○段七
十二號為警查獲，扣得黃翰林所有海洛因一小包（淨重零點一四公克）、沾海洛因之
長壽牌煙頭一個及邱明洲所有沾海洛因之萬寶路牌煙頭二個等情。因而撤銷第一審諭
知上訴人無罪之判決，改判論處上訴人連續販賣毒品（累犯）罪刑，固非無見。
惟查：(一)、有罪判決書所記載之犯罪事實，為論罪科刑適用法律之基礎，故凡與適用
法令有關之重要事項，必須詳加認定，明確記載，然後於理由內敘明犯罪事實所憑之
證據及認定之理由，始足為適用法令之依據。原判決採邱明洲於偵查中證稱：「我的
海洛因是向綽號『大胖』之甲○○買的……有時候一天就買了三次，因為我錢不足，
而我的吸量又比黃翰林重，所以一天買了三次，每次買一千元數量，勉強可供加一根
香煙的量，在八十五年十月份至少買了十次，十一月份比較少接觸買了二、三次而已
，十二月份買了四、五次，每次最多買三千元，最少買五百元……」；及黃翰林於偵
查中證稱：「我的海洛因是向綽號『大胖』真實姓名甲○○買的，第一次在八十五年
七月份……他買了一千元，可加入一根香菸吸的量，在八十五年七月份買了四次，都
是在甲○○家裡買的，數量都是買一千元可供加一根香菸吸食，在八十五年八月份買
了二次，每次買一千元，數量比七月份買的少一點點，八十五年九月份買了三次，十
月份買二次，十一月份買一次，十二月份買了三次，每次都是買一千元……」等語，
為認定上訴人有連續販賣毒品犯行之證據，且於理由中說明證人邱明洲、黃翰林對上
訴人販賣海洛因之時間、地點、次數、金額及交易之方式等細節供述綦詳云云。如果
無訛，則上訴人販賣毒品之次數，能否謂無法統計？原判決對於上訴人販賣毒品之次
數未詳加勾稽而為明確之認定記載，遽謂上訴人販賣毒品海洛因之次數無法統計，僅
於事實欄記載上訴人連續販賣毒品海洛因多次云云，尚不足為適用法律之依據。(二)、
共同被告所為不利於己之陳述，固得採為其他共同被告犯罪之證據，但此項不利之陳
述，須無瑕疵可指，且就其他方面調查又與事實相符者，始得採為犯罪事實之認定，
若不為調查，而專憑該項供述即為其他共同被告犯罪事實之認定，顯與刑事訴訟法第
一百五十六條第二項之規定有違。本件原判決認定上訴人有連續販賣海洛因之犯行，
無非以另案被告黃翰林、邱明洲於偵查中之指述及在原審更審時部分證述為主要論據
，並以黃翰林、邱明洲為警查獲時所採之尿液經鑑驗結果，確有嗎啡反應，及黃翰林
為警查獲之白色粉末一包，經鑑定結果確係海洛因為佐證，認上訴人有前開販賣毒品
之犯行。惟黃翰林於第一審中曾稱海洛因係向綽號「阿狗」買的，在偵查中因上訴人
欠伊三萬元，伊一時氣憤才說向上訴人買的（第一審卷第五十二頁正、背面）；於原
審中更否認有向上訴人買過海洛因，稱偵查時伊頭昏昏的，又生上訴人之氣，才說向
上訴人買的。伊被查獲之海洛因是向一名綽號「黑狗」買的。伊從未向上訴人拿海洛
因，也不知上訴人有在用等語（原審上更(一)字卷第五十頁背面、第五十一頁正面）。
邱明洲於警訊中曾稱海洛因係向綽號「小胖」之人所購，每小包一千元至二千元不等
，都是「小胖」主動與伊連絡（偵查卷第十三頁背面）；於第一審稱其海洛因係在北
斗遊藝場向一約三十餘歲綽號叫「大胖」真實姓名不詳者所購買（第一審卷第五十頁
正面）；於原審又改稱（海洛因）是拜託上訴人幫伊調的，沒有賺伊利潤等語（原審
上更(一)字卷第三十五頁背面）。其二人先後之供述不一，非無瑕疵可指。至黃翰林、
邱明洲之尿液有嗎啡反應及黃翰林被警查獲之白色粉末係海洛因，充其量僅能證明該
二人有施用及持有毒品之事實，至是否得採為其二人有向上述人購買毒品之佐證，猶
待究明。況黃翰林、邱明洲之指述，究僅屬其等片面之陳述。其陳述是否確與事實相
符，原判決並未說明經由何項之調查或有何其他足資補強之證據可資參證，竟僅以其
等片面而有瑕疵之陳述為證據，認定上訴人有販賣毒品之犯行，尚嫌速斷，於法亦有
未合。上訴意旨指摘原判決不當，尚非全無理由，應認仍有撤銷發回更審之原因。
據上論結，應依刑事訴訟法第三百九十七條、第四百零一條，判決如主文。
中      華      民      國    八十九    年      七      月      六      日
                              最高法院刑事第五庭
                                  審判長法官  董  明  霈
                                        法官  丁  錦  清
                                        法官  林  茂  雄
                                        法官  王  居  財
                                        法官  張  祺  祥
      右正本證明與原本無異
                                              書  記  官
中      華      民      國    八十九    年      七      月     十三     日


司法院資訊處製作；財團法人民間司法改革基金會備份。
